【裁判字號】    98,上訴,2226
【裁判日期】    980608
【裁判案由】    毒品危害防制條例
【裁判全文】
臺灣高等法院刑事判決                98年度上訴字第2226號
上  訴  人
即  被  告  甲○○
上列上訴人因毒品危害防制條例案件，不服臺灣板橋地方法院97
年度訴字第5064號，中華民國97年12月31日第一審判決（起訴案
號：臺灣板橋地方法院檢察署97年度毒偵字第8215號），提起上
訴，本院判決如下：
    主  文
上訴駁回。
    理  由
一、按刑事訴訟法第350條、第361條、第362條、第367條規定，
    不服地方法院之第一審判決而上訴者，須提出上訴書狀，並
    應敘述具體理由，為上訴必備之程式；其所提出之書狀未敘
    述上訴理由，或僅曾以言詞陳述上訴理由者，均應於上訴期
    間屆滿後20日內補提理由書於第一審法院。倘上訴人已提出
    上訴理由，但所提非屬具體理由者，應由第二審法院以上訴
    不合法律上之程式，判決駁回之。而所謂具體理由，必係依
    據卷內既有訴訟資料或提出新事證，指摘或表明第一審判決
    有何採證認事、用法或量刑等足以影響判決本旨之不當或違
    法，而構成應予撤銷之具體事由，始克當之；倘僅泛言原判
    決認定事實錯誤、違背法令、量刑失之過重或輕縱，而未依
    上揭意旨指出具體事由，或形式上雖已指出具體事由，然該
    事由縱使屬實，亦不足以認為原判決有何不當或違法者，皆
    難謂係具體理由，俾與第二審上訴制度旨在請求第二審法院
    撤銷、變更第一審不當或違法之判決，以實現個案救濟之立
    法目的相契合，並節制濫行上訴。
二、本件原判決以上訴人即被告甲○○之自白、卷附之臺灣檢驗
    科技股份有限公司之濫用藥物尿液檢驗報告、臺北縣政府警
    察局偵辦煙毒、麻醉藥品案被移送人姓名及代碼對照表、扣
    案海洛因1包為據，認定被告有第一級毒品海洛因之犯行，
    並審酌被告之前曾受有期徒刑執行完畢後，5年內故意再犯
    本件有期徒刑以上刑之罪，有累犯之加重事由，且被告犯罪
    之動機、手段、曾有施用毒品之前科，仍不知戒除，惟慮及
    其犯後坦承犯行、所犯乃戕害自己身心健康，尚未危及他人
    等一切情狀，量處有期徒刑1年2月，並諭知扣案之海洛因沒
    收銷燬；扣案之包裹海洛因包裝袋1個沒收等情，均已詳敘
    所憑證據、認定理由及量刑依據。從形式上觀察，原判決並
    無認定事實錯誤、量刑瑕疵或違背法令之情形可言。被告提
    起上訴，所提書狀敘明上訴理由雖以：被告第1次施用毒
    品為觀察勒戒僅20天即出所，第2次施用毒品則因法律修正
    於入所觀察、勒戒2月餘即出所，故被告並未受完整之觀察
    、勒戒程序，致毒癮未斷，實有必要再依第20條第1項規定
    入所執行觀察、勒戒，尤其本案有前後法適用比較問題，修
    正前法律對被告較有利，原審未為新舊法比較，逕行處刑，
    請予糾正。依臺灣臺北地方法院檢察署97年度毒偵字第55
    3號緩起訴處分書所載，該案被告與本案被告均屬5年內再犯
    吸食毒品罪，然該案檢察官予以被告緩起訴處分，而原審卻
    未審酌被告態度良好，且已表明自願參加毒品戒癮計劃以戒
    除毒品成癮問題，猶判處重刑，實難甘服云云。
三、經查：
  (一)毒品危害防制條例於92年7月9日修正公布，自93年1月9日施
    行，刪除2犯及3犯之規定，一改修法前繁雜之處遇程序，並
    認施用毒品者係屬病患性犯人，以觀察、勒戒戒除其身癮，
    並以強制戒治去除其心癮。其中第20條、第23條將施用毒品
    之刑事處遇程序，區分為「初犯」及「5年內再犯」、「5年
    後再犯」。依其立法理由之說明：「初犯」，經觀察、勒戒
    或強制戒治後，應為不起訴處分或不付審理之裁定；經觀察
    、勒戒或強制戒治執行完畢釋放後，「5年內再犯」者，因
    其再犯率甚高，原實施之觀察、勒戒及強制戒治既已無法收
    其實效，爰依法追訴或裁定交付審理。至於經觀察、勒戒或
    強制戒治執行完畢釋放後，「5年後再犯」者，前所實施之
    觀察、勒戒或強制戒治已足以遮斷其施用毒品之毒癮，為期
    自新及協助其斷除毒癮，仍適用「初犯」規定，先經觀察、
    勒戒或強制戒治之程序。從而依該次修正後之規定，僅限於
    「初犯」及「5年後再犯」二種情形，始應先經觀察、勒戒
    或強制戒治程序。倘被告於5年內已再犯，經依法追訴處罰
    ，縱其第3次（或第3次以上）再度施用毒品之時間，在初犯
    或前次再犯經觀察、勒戒或強制戒治執行完畢釋放5年以後
    ，已不合於「5年後再犯」之規定，且因已於「5年內再犯」
    ，顯見其再犯率甚高，原實施觀察、勒戒或強制戒治，已無
    法收其實效，即應依該條例第10條處罰（最高法院96年法律
    座談會刑事類提案第17號、95年5月9日95年度第七次刑事庭
    會議決定）。
  (二)本件被告於91年間經臺灣板橋地方法院以91年度毒聲字第14
    78號裁定執行觀察、勒戒後，因無繼續施用傾向，於91年5
    月22日釋放出所，經臺灣板橋地方法院檢察署以91年度毒偵
    字第1685號為不起訴處分確定；復於92年間因施用第一級毒
    品，經同法院以92年度毒聲字第1502號裁定觀察、勒戒，嗣
    認有繼續施用傾向，再經該院以92年度毒聲字第3206號裁定
    強制戒治，於92年10月14日起執行至93年1月9日因法律修正
    出所，其施用毒品犯行，並經該院以92年度訴字第2480號判
    處有期徒刑1年6月確定，依上揭說明，被告前因施用毒品案
    件，經觀察、勒戒執行完畢釋放後，於5年內因施用毒品，
    嗣經判決處刑確定，故被告本件施用毒品之行為，自與毒品
    危害防制條例第20條第3項所規定「5年後再犯」之情形不合
    。被告謂原審未經新舊法比較、其未經完整觀察勒戒期間云
    云，惟原審就此條文適用已詳予論敘，且觀察勒戒程序於92
    年7月9日毒品危害防制條例修正前係規定期間不得逾1月，
    被告第1次觀察勒戒約20天即出所，係經勒戒處所評估其無
    繼續施用毒品傾向而為之研判，並未違法，被告就此顯有誤
    認。
  (三)被告另稱其情形應予緩起訴云云。惟緩起訴處分係屬檢察官
    職權，本案既經檢察官起訴，即無緩起訴處分之適用，被告
    以他案情形向法院請求緩起訴，容有誤會。被告上訴既未指
    摘原判決關於認定事實、適用法律及量刑等項，有何具體違
    法或不當之情狀。揆諸上開說明，自非屬得上訴第二審之具
    體事由，因認本件上訴不合上訴之法定要件，應予駁回，並
    不經言詞辯論為之。
據上論斷，應依刑事訴訟法第367條前段、第372條，判決如主文
。
中    華    民    國    98    年    6     月    8     日
                  刑事第二庭審判長法  官  洪光燦
                                  法  官  李麗玲
                                  法  官  林恆吉
以上正本證明與原本無異。
如不服本判決，應於收受送達後10日內向本院提出上訴書狀，其
未敘述上訴之理由者並得於提起上訴後10日內向本院補提理由書
（均須按他造當事人之人數附繕本）「切勿逕送上級法院」。
                                  書記官  陳盈璇
中    華    民    國    98    年    6     月    8     日


司法院資訊處製作；財團法人民間司法改革基金會備份。
